臺灣基隆地方法院基隆簡易庭小額民事判決
111年度基小字第716號
原      告  江銘輝  


被      告  徐金生  

上列當事人間損害賠償事件，本院於民國111年3月16日辯論終結
，判決如下：
    主      文
被告應給付原告新臺幣陸萬伍仟陸佰陸拾元，及自民國一百一十
一年三月四日起至清償日止，按週年利率百分之五計算之利息。
 
原告其餘之訴駁回。
訴訟費用新臺幣壹仟元，其中新臺幣捌佰陸拾捌元由被告負擔，
餘由原告負擔。
本判決第一項得假執行。但被告如以新臺幣陸萬伍仟陸佰陸拾元
為原告預供擔保，得免為假執行。
原告其餘假執行之聲請駁回。
    事實及理由
一、原告主張：
　  被告於民國110年12月16日，駕駛136-6B號車輛，行經國道
    一號南向5公里處之內側車道，不慎撞及原告所有之AWK-912
    7號自用小客車（下稱系爭車輛）。因系爭車輛必要修復費
    用總計新臺幣（下同）65,660元，原告亦須承受精神上之痛
    苦，故原告乃依侵權行為之法律關係，請求被告賠償75,660
    元（車輛修復費用65,660元＋精神慰撫金10,000元），並聲
    明：被告應給付原告75,660元，及自起訴狀繕本送達之翌日
    起至清償日止，按週年利率5%計算之利息；願供擔保，請准
    宣告假執行。
二、被告答辯：
　　原告將車輛停放於國道轉彎處，且未打警示燈兼未放置故障
    標誌。
三、本院判斷：　　
  ㈠查被告於110年12月16日上午7時50分左右，駕駛136-6B號營
    業用小貨車，行經基隆市○○區○道○號南向5公里處之內側車
    道，疏未注意車前狀況，以致追撞原告駕駛之系爭車輛（原
    告因遇前方回堵，刻隨前車減速煞停中），系爭車輛因此受
    有車體損害，而系爭車輛乃原告所有等事實，業據原告提出
    國道公路警察局道路交通事故當事人登記聯單、國道公路警
    察局第一公路警察大隊道路交通事故初步分析研判表、系爭
    車輛行車執照等件為證，並經本院職權查詢確認公路監理電
    子閘門紀錄暨向內政部警政署國道公路警察局第一公路警察
    大隊函調事故資料查明屬實，有公路監理電子閘門查詢紙本
    、內政部警政署國道公路警察局第一公路警察大隊111年2月
    17日國道警一交字第1111001859號函暨道路交通事故初步分
    析研判表、道路交通事故現場圖、道路交通事故調查報告表
    ㈠㈡、道路交通事故談話紀錄表、員警蒐證照片等件在卷足考
    ；至被告雖辯稱「原告將車輛停放於國道轉彎處，且未打警
    示燈兼未放置故障標誌」云云，然此不僅俱與上揭道路交通
    事故資料之事發經過不符，被告亦不曾提出反於該等事故資
    料而可佐其抗辯「原告違反停放車輛」云云之適切反證，從
    而，本院綜合上開證據調查結果，自堪信「被告疏未注意車
    前狀況，以致追撞原告駕駛之系爭車輛（原告因遇前方回堵
    ，刻隨前車減速煞停中）」，即為「系爭車輛受有車體損害
    」之唯一原因。
  ㈡按「汽車行駛時，駕駛人應注意車前狀況及兩車並行之間隔
    ，並隨時採取必要之安全措施，不得在道路上蛇行，或以其
    他危險方式駕車。」道路交通安全規則第94條第3項訂有明
    文；又上開規定旨在保障公眾行車安全，核屬保護他人之法
    律，倘有違反，即應推定為有過失（民法第184條第2項規定
    參照）。查被告於旨揭時、地，駕駛車輛疏未注意車前狀況
    ，以致由後追撞同向行駛在前之系爭車輛，導致系爭車輛受
    有車體損害（下稱系爭車損），是被告明確違反道路交通安
    全規則之相關規定，其有過失甚明；且被告於旨揭時、地，
    違反交通法規以致碰撞系爭車輛，則被告之過失行為與系爭
    車損間，自有相當因果關係存在。第按因故意或過失，不法
    侵害他人之權利者，負損害賠償責任；汽車、機車或其他非
    依軌道行駛之動力車輛，在使用中加損害於他人者，駕駛人
    應賠償因此所生之損害，民法第184條第1項前段、第191條
    之2前段亦有明定；本件被告既有過失，其過失行為與系爭
    車損復有相當因果關係，則被告自應依法對原告即系爭車輛
    之所有人負損害賠償之責。
  ㈢按不法毀損他人之物者，被害人得請求賠償其物因毀損所減
    少之價額；又負損害賠償責任者，除法律另有規定或契約另
    有訂定外，應回復他方損害發生前之原狀。因回復原狀而應
    給付金錢者，自損害發生時起，加給利息。第一項情形，債
    權人得請求支付回復原狀所必要之費用，以代回復原狀。民
    法第196條、第213條定有明文；而被害人依民法第196條請
    求賠償，並不排除民法第213條至第215條之適用。且損害賠
    償，除法律另有規定或契約另有訂定外，應以填補債權人所
    受損害及所失利益為限，此觀民法第216條第1項規定自明。
    而稱「所受損害」者，即現存財產因損害事實之發生而被減
    少，屬於積極的損害；至稱「所失利益」者，即新財產之取
    得，因損害事實之發生而受妨害，屬於消極的損害（最高法
    院48年台上字第1934號判例意旨參照）。經查：
  ⒈原告主張系爭車損修復費用65,660元乙情，業據提出與其主
    張相符之HYUNDAI車輛維修作業單、收銀機統一發票、信用
    卡簽單、HYUNDAI鈑噴及維修估價表、車修照片等件為證，
    經核無訛；又「材料（零件）折舊」雖向為民事實務之所採
    ，然參諸最高法院77年5月17日民事庭總會決議：「……依民
    法第196條請求賠償物被毀損所減少之價額，得以修復費用
    為估定之標準，但以必要者為限（例如：修理材料以新品換
    舊品，應予折舊）。『被害人如能證明其物因毀損所減少之
    價額，超過必要之修復費用時，就其差額，仍得請求賠償』
    」，核亦足見，並非任何涉及「材料以新換舊」之情形，均
    應不問情節一律折舊，兼以本院細繹原告所執維修作業單、
    鈑噴及維修估價表，其間所涉，或屬毋庸計列折舊之「工資
    」，或屬「原可毋庸更換直至車輛不堪使用之零件或材料」
    ，且系爭車輛更換零件之目的，亦係為圖回復「系爭車輛之
    整體效用」，而非意在回復其間相關零件之價值，尤以系爭
    車輛之市場行情，既不因施工材料之「以新換舊」而有提昇
    ，則原告當亦無從因施工材料之「以新換舊」而受利益，從
    而，因認本件尚不生「材料應予折舊」之問題。綜上，原告
    主張系爭車損修復費用65,660元等語，俱有根據且為合理，
    是原告本於侵權行為之法律關係，請求被告賠償其關此範圍
    之財產損害，即有理由，應予准許。
　⒉原告固又主張其尚須承受相當於精神慰撫金10,000元之精神
    上痛苦云云，惟非財產上損害賠償之請求（即精神慰撫金之
    請求），須以行為人之不法侵害行為（具備故意、過失及違
    法性），侵害被害人之身體、健康、名譽、自由、信用、隱
    私、貞操等權利，或其他人格法益而情節重大等為其成立要
    件，故因財產權、財產利益被侵害所衍生之非財產上損害，
    本即不在立法明文允許請求精神慰撫金之列，即令該等侵害
    財產權或財產上利益，反射之結果間接導致前開人格權之損
    害，被害人亦不得據以請求非財產上之損害賠償，從而，原
    告宣稱其尚須承受精神上痛苦乙情，就令無訛，亦僅事涉財
    產權或財產利益之減損，而與原告之生命、健康、名譽、自
    由、信用、隱私、貞操等人格法益渺無相關，是原告未予細
    辨其間差異，逕將系爭車損視同自己人格法益之侵害，當亦
    顯有誤會而非可取，從而，原告援侵權行為之法律關係，請
    求被告賠償精神慰撫金云云，自係於法不合而非可採。
  ⒊承上說明，原告因系爭事故所得請求之財產上損害賠償，總
    計65,660元。
  ㈣綜上，原告基於侵權行為之法律關係，請求被告給付65,660
    元，及自起訴狀繕本送達翌日即111年3月4日起至清償日止
    ，依民法第203條規定，按週年利率5%計算之利息，為有理
    由，應予准許；至逾此範圍之請求，均無理由，應予駁回。
    　　
四、本件第一審裁判費為1,000元，此外核無其他訴訟費用之支
    出，是本件訴訟費用額確定為1,000元，爰依職權確定前開
    訴訟費用由兩造按其勝敗比例負擔。
五、本判決係適用小額訴訟程序所為被告敗訴之判決，依民事訴
    訟法第436條之20之規定，應依職權宣告假執行，爰依職權
    宣告之，併酌情宣告被告預供相當之擔保金額後，得免為假
    執行。至原告敗訴部分，其假執行之聲請亦失附麗，爰併予
    駁回之。
中　　華　　民　　國　　111 　年　　3 　　月　　16　　日
                  基隆簡易庭法  官   王慧惠
以上正本係照原本作成。　　　　　　　　　   
對於本件判決如有不服，應於收受送達後20日內向本院提出上訴
書狀，上訴於本院合議庭，並按他造當事人之人數附具繕本。
當事人之上訴，非以判決違背法令為理由不得為之，上訴狀應記
載上訴理由，表明下列各款事項：
㈠原判決所違背之法令及其具體內容。
㈡依訴訟資料可認為原判決有違背法令之具體事實。
如委任律師提起上訴者，應一併繳納上訴審裁判費。　　　　
中　　華　　民　　國　　111 　年　　3 　　月　　16　　日
                            書記官   姚安儒